臺灣臺中地方法院民事判決　九十一年度保險字第九號
　　原　　　告　甲○○
　　訴訟代理人　田禮嘉　律師
　　被　　　告　三商美邦人壽保險股份有限公司
　　訴訟代理人　乙○○
右當事人間給付保險金事件，本院判決如左：
    主    文
原告之訴及假執行之聲請均駁回。
訴訟費用由原告負擔。
    事    實
甲、原告方面：
  一、聲明：（一）被告應給付新台幣（下同）一百萬元及自起訴狀繕本送達被告之
      翌日即民國九十一年四月十八日起至清償日止按年息百分之五計算之利息。（
      二）願供擔保，聲請宣告假執行。
  二、陳述：
  （一）原告之女古蕙岑於九十年六月十四日向被告投保祥安終身壽險，保險金額一
        百萬元，嗣古蕙岑於九十年九月四日因意外送醫急救，兩周後傷重不治身亡
        ，原告向被告請求給付保險金，竟遭拒絕，為此，依保險契約訴請判決如聲
        明。
　（二）台灣台中地方法院檢察署檢察官相驗屍體報告並未指明古蕙岑之死因為自殺
　　　　，僅曰高處墜落耳，故被告仍應舉證證明古蕙岑確係自殺。而古蕙岑墜樓所
　　　　在停放機車，如係自殺，何以不選擇硬地？從古蕙岑在救護車及進急診室間
　　　　之談話，其皆否認自殺。又古蕙岑在住院之十四天中亦未表明不願活或自殺
　　　　之意圖。依其個性言，雖然曾有離家、割腕等鬧情緒之情形，惟平常仍是無
　　　　憂無慮，熱愛生命之青春少女，其和家人相處愉快，然因其係么女，原告最
　　　　疼愛她，因此不免任性驕縱，時常因此受其大姊指責，亦因而發生割腕。而
　　　　此次割腕因發現時間太晚，始緊急送醫，惟其割腕之地點為家中客廳之沙發
　　　　，仍不出意氣用事鬧脾氣之一貫模式，並非想一死百了。且古蕙岑出院後即
　　　　拿前辦理一機新手機門號，並無人責問她，伊豈會自殺？其既係愛美人士，
　　　　就算要死也不可能搞得面目全非。而發生事情之地點為公寓頂樓，該棟公寓
　　　　並無管理員亦無監視系統，任何人都可自由出入陽台，事發時間約為清晨七
　　　　、八點，有無可能死者外出歸來，遭歹徒跟蹤，致遭毒手？
  三、證據：聲請調閱台灣台中地方法院檢察官驗屍報告。
乙、被告方面：
　一、聲明：（一）原告之訴及假執行之聲請均駁回。（二）如受不利判決，願供擔
　　　保請准免為假執行。
　二、陳述：
　（一）本件被保險人古蕙岑於九十年九月四日事故發生當日，據第一抵達現場之一
　　　　一九救護中心黎明分隊於救護記錄所載，被保險人古蕙岑急救原因係自殺行
　　　　為所導致，此有一一九救護中心救護人員、醫護人員簽暑為憑，猶經原告簽
　　　　名確認。
　（二）依據系爭祥安終身壽險契約第十九條第一項之規定：被保險人有下列情形之
　　　　一者，本公司不負給付保險金之責任：第三款「被保險人在契約訂立或復效
　　　　之日起二年內故意自殺或自成附表所列完全殘廢」。查系爭保險契約自九十
　　　　年六月十四日起至同年九月四日事故發生日間僅不及三個月，尚不滿二年，
　　　　被保險人因墜樓自殺既屬系爭契約除外責任所列事由，被告公司依契約約定
　　　　當無須負保險金給付之責。
　（三）抑有進者，被保險人於事故發生前之九十年八月三十一日起至同年九月三日
　　　　，即因服食過量安眠藥及手腕多處割傷而前往林新醫院住院達四天之久，甫
　　　　出院隔日即發生自殺墜樓事故，亦與一一九醫護記錄所載吻合。
　（四）次依出院病歷摘要「病史」一欄記載，或透過被保險人之家屬陳述，亦明白
        指出被保險人係吞服安眠藥與割左腕(cutting injury of L't wrist)自殺(
        suicide)，同欄位甚至記載，被保險人１、自青少年時期起即有自殺傾向（
        拿刀自割左手與右頸）２、有自行私下偷服禁藥情形（搖頭丸）。職是之故
        ，被保險人先前本有自殺傾向與意圖，本次服藥、割腕自殺送醫並非首見，
        此適與原告自稱被保險人前曾割腕次數高達六、七次亦有吻合。
　（五）原告亦於警訊中供稱被保險人送醫時意識清楚，據此，設若係遭人推下墜樓
　　　　，被保險人送醫途中必當極力表示，然依原告之陳述內容，未見被保險人對
　　　　伊提及墜樓之事，可知，其並非遭他人推下墜樓。又原告於檢察官訊問時供
　　　　稱被保險人曾與男朋友吵架，是事發前十幾日之事。由此可知，事故前被保
　　　　險人古蕙岑情緒已屬不穩定之狀態，以致發生一連串之吞服安眠藥、割腕事
　　　　件，終導致墜樓之不幸事件。
　（六）依檢察官堪驗現場之筆錄記載，可知現場為頂樓，該處有一百二十至一百三
　　　　十公分高之圍牆圍繞著，圍牆上面的牆台寬約六、七十公分，牆台與下牆中
　　　　尚有縷空的地方，但有一條鋼管，要攀爬不易，經攀爬上去正對下方剛好是
　　　　死者陳屍處。可知，而被保險人身高為一百五十六公分，圍牆之高度已及於
　　　　其胸部之上，依此研判，不慎跌落之可能性幾不存在。
　三、證據：提出一一九救護記錄一紙、祥安保險契約條款一份、系爭祥安終身壽險
　　　之要保書一份為證，並聲請向林新醫院調閱被保險人古蕙岑於九十年八月三十
　　　一日起至同年九月三日之住院病歷。
    理    由
一、本件原告主張其女古蕙岑於九十年六月十四日向被告投保祥安終身壽險，保險金
    額一百萬元，嗣古蕙岑於九十年九月四日因意外送醫急救，兩周後傷重不治身亡
    ，原告向被告請求給付保險金，竟遭拒絕，為此，依保險契約訴請判決如其聲明
    。被告則辯稱被保險人古蕙岑於投保未滿二年，自殺墜樓，送醫不治，依本件
  　祥安終身壽險契約第十九條第一項之規定，被告公司不負給付保險金之責任等語
  　。
二、原告主張其女古蕙岑於九十年六月十四日向被告投保祥安終身壽險，保險金額一
    百萬元，嗣古蕙岑於九十年九月四日因傷重不治身亡等情，為被告所不爭執，本
    院依原告聲請調閱台灣台中地方法院檢察署九十年度相字第一三四六號相驗卷宗
    屬實，原告之主張堪信為真實。而原告主張古蕙岑係因意外墜樓傷重不治云云，
    惟被告辯稱古蕙岑係自殺墜樓身亡。經查，本件被保險人古蕙岑於九十年八月三
    十一日因自殺服用過量安眠藥並割腕等情，住進林新醫院治療，至同年九月三日
    始出院，且其自青少年時期即有自殺傾向（拿刀自割左手及右頸），及自行私下
    偷服禁藥之情形，被保險人自小出自單親家庭，從小叛逆，不喜愛讀書，工作不
    順遂，常換工作，感情生活不如意，且有私服禁藥（搖頭丸）情形，經家屬屢勸
    不聽，而有自裁情形，此有被告聲請調取之被保險人於林新醫院住院病歷在卷可
    稽。足見被保險人古蕙岑於本件事故發生前即有自殺傾向，而古蕙岑於出院後之
    隔日即九十年九月四日墜樓傷重送醫，然據第一抵達現場之一一九救護中心黎明
    分隊於救護記錄所載，被保險人古蕙岑急救原因係自殺行為所導致，此有一一九
    救護中心救護人員、醫護人員簽暑並經原告簽名確認之救護記錄可參，參以台灣
    台中地方法院檢察官相驗被保險人屍體，認被保險人係高處墜落，此有相驗屍體
    證明書足按，然該檢察官勘驗事發現場為頂樓，該處有一百二十至一百三十公分
    高之圍牆圍繞著，圍牆上面的牆台寬約六、七十公分，牆台與下牆中尚有縷空的
    地方，但有一條鋼管，要攀爬不易，經攀爬上去正對下方剛好是死者陳屍處，有
    勘驗筆錄及照片附於台灣台中地方法院檢察署九十年度相字第一三四六號相驗卷
    宗可稽，可知，而被保險人身高為一百五十六公分，圍牆之高度已及於其胸部之
    上，自不可能因不慎而墜樓。而原告亦於警訊中供稱被保險人送醫時意識清楚，
    尚未開刀時尚能講話等語，然未見被保險人向其提及遭他人推下墜樓情形，此有
    警訊筆錄附於上開相驗卷宗可查，可知，其並非遭他人推下墜樓，原告主張被保
    險人古蕙岑因意外墜樓身亡云云，顯不可採。是被保險人係因自殺而墜樓傷重不
    治，足堪認定，被告所辯應可信憑。
三、按保險法第一百零九條第一項前段規定，被保險人故意自殺者，保險人不負給付
    保險金額之責任。又本件保險契約條款第十九條第一項亦明定被保險人有下列情
    形之一者，本公司（按即被告）不負給付保險金的責任：三、被保險人在契約訂
    立或復效之日起二年內故意自殺或自成附表所列完全殘廢，此有被告提出之保險
    契約基本條款可稽。本件祥安終身壽險係於九十年六月十四日所訂立，被保險人
    古蕙岑卻於同年九月四日自殺墜樓，於兩周後不治死亡，已如前述，此事故之發
    生距本件保險契約訂立日期，顯未滿二年，依上述規定及其契約之約定，被告自
    不負給付保險金之責任。被告辯稱被保險人古蕙岑於投保未滿二年，自殺墜樓，
    送醫不治，依本件祥安終身壽險契約第十九條第一項之規定，伊不負給付保險金
    之責任等語，應屬可採。從而，原告依本件祥安終身壽險保險契約，請求被告給
    付保險金一百萬元及自起訴狀繕本送達被告之翌日起至清償日止按年息百分之五
    計算之利息，洵無理由，應予駁回。
四、原告陳明願供擔保，聲請宣告假執行，因其訴無理由被駁回而失所附麗，爰併予
    駁回。
五、據上論結，原告之訴為無理由，依民事訴訟法第七十八條判決如主文。
中　　　華　　　民　　　國　　九十一　　年　　　六　　　月　　十三　　　日
                                    臺灣臺中地方法院民事第一庭
~B法　　　官　許文碩
右為正本係照原本作成
如不服本判決，應於判決送達後二十日內，向本院提出上訴狀。
中　　　華　　　民　　　國　　九十一　　年　　　六　　　月　　十三　　　日
~B法院書記官
